【裁判字號】    88,訴,2047
【裁判日期】    890406
【裁判案由】    稅捐稽徵法等
【裁判全文】
臺灣板橋地方法院刑事判決                        八十八年度訴字第二○四七號
    公  訴  人  臺灣板橋地方法院檢察署檢察官
    被      告  乙○○
右列被告因違反稅捐稽徵法等案件，經檢察官提起公訴（八十八年度偵字第一二八二
三號、第二四九○八號），本院判決如左：
    主      文
乙○○共同商業負責人，以明知不實之事項，而填製會計憑證，科新臺幣拾伍萬元，
如易服勞役，以新臺幣玖佰元即銀元參佰元折算壹日。
「八十六年度大安墩公司全年薪資及扣繳明細表」上甲○○、丙○○印文各貳拾陸枚
及偽造之甲○○、丙○○印章各壹枚均沒收。
    事      實
一、乙○○係址設臺北縣永和市○○路○段一二九號四樓之大安墩工程有限公司（下
    簡稱大安墩公司）負責人，乃從事業務之人，為虛增營業成本藉以逃漏八十六年
    度營利事業所得稅，竟與工頭即成年男子廖金龍（未據起訴）間基於犯意之聯絡
    ，於民國八十七年某月某日（起訴書誤載為八十六年間某日，應予更正），明知
    不曾於八十六年間僱用甲○○、丙○○二人在大安墩公司或其所承攬之工地工作
    及支薪，仍由廖金龍委請不知情之人同時偽刻甲○○、丙○○二人之印章各一枚
    後，在大安墩公司公司內蓋用於會計憑證「八十六年度大安墩公司全年薪資及扣
    繳明細表」上（計偽造甲○○、丙○○印文各二十六枚），填製甲○○、丙○○
    均從八十六年一月起至同年十二月止，各自領得工資及伙食費合計新臺幣（下同
    ）十九萬六千六百元（起訴書僅記載工資十七萬五千元，漏列伙食費二萬一千六
    百元，應予更正）之會計憑證，且依之製成各類所得扣繳暨免扣繳憑單及營利事
    業所得稅結算申報書，交由乙○○持向財政部臺灣省北區國稅局中和稽徵所申報
    營利事業所得稅（惟因未生逃漏營利事業所得稅之結果而未遂），致稅捐稽徵機
    關誤認甲○○、丙○○於八十六年度尚自大安墩公司處領取薪資所得，據以課徵
    個人所得稅，足以生損害於甲○○、丙○○之財產權益及公眾對於稅捐稽徵機關
    核課稅捐正確性之信賴。
二、案經甲○○、丙○○訴請臺灣板橋地方法院檢察署檢察官偵查起訴。
    理      由
一、訊之被告乙○○固不諱擔任大安墩公司負責人，及由工頭廖金龍偽刻甲○○、丙○○二人印章，蓋用於「八十六年度大安墩公司全年薪資及扣繳明細表」上，偽
    造甲○○、丙○○均從八十六年一月起至同年十二月止，各自領得工資及伙食費
    十九萬六千六百元之會計憑證，且據以製成各類所得扣繳暨免扣繳憑單及申報書
    報稅等情，惟矢口否認有何犯行，辯稱：伊包攬工程後，工人之僱用、薪資發放
    及造表等事務均委由廖金龍處理，伊不知其間有弊云云。經查：右揭事實，業據
    被害人甲○○、丙○○指訴歷歷，並有甲○○之警察服務證、丙○○之國防醫學
    院學位證明書、榮民總醫院人事室證明、各類所得扣繳暨免扣繳憑單及八十六年
    度大安墩公司全年薪資及扣繳明細表等存卷可資佐證，並足以生損害於甲○○、
    丙○○之財產權益及公眾對於稅捐稽徵機關核課稅捐正確性之信賴甚明。又被告
    確僱有四十餘歲之男性工頭廖金龍，亦據證人孫觀民結證屬實（見本院八十九年
    七月十三日訊問筆錄），又被告行為之時間，起訴書記載為八十六年間，非無誤
    認，蓋營利事業所得稅之計算，係以年度收入總額減除各項成本費用、損失及稅
    捐後之純益為所得額，於次年七月一日起一個月內結算申報上年度營利事業所得
    稅額（參考所得稅法第二十四條、第六十七條等規定），則被告為逃漏八十六年
    度營利事業所得稅而為右揭犯行之時間，當在八十七年間無疑；被告雖以不知僱
    請何人工作，及發放薪資若干，相關事宜皆委由工頭廖金龍處理置辯，然僱請工
    人數目及薪資發放金額，與公司營收榮枯及稅負輕重等利害攸關，被告身為公司
    即商業負責人，豈有置身事外，不辨實際僱用人數，任令工頭報支薪資之理，參
    以被告迄未能就交廖金龍轉發之薪資金額，與八十六年度大安墩公司全年薪資及
    扣繳明細表上所載總金額相符之利己事實，指出證明方法或舉證以供調查，殊違
    常情，俱徵被告就未僱用甲○○、丙○○，猶造報渠二人領取薪資之表冊單據等
    情，以乃工頭廖金龍所為，伊不知情云云為辯，無非推諉卸責之詞，不足置信，
    綜上本件事證明確，被告犯行堪予認定。
二、核被告乙○○所為，係犯商業會計法第七十一條第一款會計憑證填製不實罪及刑
    法第二百十六條、第二百十五條行使登載不實業務文書罪；至被告偽造印章、印
    文等行為，乃一業務文書登載不實行為之部分行為，而該一業務文書登載不實之
    低度行為，又為行使之高度行為所吸收，均不另論罪，檢察官請論以連續犯，非
    無誤會。被告與成年人廖金龍有犯意聯絡及行為分擔，均為共同正犯（違反商業
    會計法部分，廖金龍雖無商業負責人之身分關係，然與有身分關係之被告共同實
    施犯罪，仍應論以共同正犯）。被告違反商業會計法之罪部分，雖未據起訴，然
    與已起訴之行使登載不實業務文書罪間有牽連犯之裁判上一罪關係，應認為起訴
    效力所及，本院自得一併審究。被告所犯上開兩罪間有方法結果之牽連關係，應
    從一較重之商業會計法之罪處斷，檢察官未請依該罪論處，即有未洽，起訴法條
    應予變更。爰審酌被告犯罪動機、目的、手段、所生危害及犯罪後態度等一切情
    狀，量處如主文所示之刑，並諭知易服勞役之折算標準，資為懲儆。「八十六年
    度大安墩公司全年薪資及扣繳明細表」上甲○○、丙○○印文各二十六枚及偽造
    之甲○○、丙○○印章各一枚（雖未扣案，但無事證足證已滅失），不問屬何人
    所有，均應依刑法第二百十九條規定併予宣告沒收。
三、公訴意旨認被告持上開不實之業務文書、會計憑證申報逃漏八十六年度營利事業
    所得稅，尚涉稅捐稽徵法第四十一條之逃稅罪嫌。第按稅捐稽徵法第四十一條之
    罪，係屬結果犯，且無處罰未遂犯之規定，必納稅義務人使用欺罔之手段為逃漏
    稅捐之方法，並因而造成逃漏稅捐之結果，始屬相當；惟查：大安墩公司八十六
    年度營利事業所得稅暫核所得額為負四十七萬五千八百四十一元，有財政部臺灣
    省北區國稅局中和稽徵所八十九年四月十五日北區國稅中和審第八九○七七四八
    四號函在卷可憑，剔除虛列之甲○○、丙○○薪資（含伙食費）共三十九萬三千
    二百元後，仍為負數，無逃漏稅情事，則被告雖實施欺罔之逃漏稅捐申報手段，
    但未生逃漏稅捐之結果，即未既遂，揆諸前開說明，其此部分之行為不罰，茲以
    檢察官認此部分行為與已起訴之行使登載不實業務文書罪間，有牽連犯之裁判上
    一罪關係，即不另為無罪之諭知，附此敘明。
據上論結，應依刑事訴訟法第二百九十九條第一項前段、第三百條，商業會計法第七
十一條第一款，刑法第十一條前段、第二十八條、第三十條第一項、第二百十六條、
第二百十五條、第五十五條、第四十二條第二項、第二百十九條，罰金罰鍰提高標準
條例第二條，現行法規所定貨幣單位折算新臺幣條例第二條，判決如主文。
本案經檢察官李海龍到庭執行職務。
中      華      民      國      八十九     年      九     月     四     日
                                臺灣板橋地方法院刑事第六庭
                                    法      官  蔡  新  毅
右正本證明與原本無異。
如不服本判決，應於判決送達後十日內向本院提出上訴狀。
                                    法院書記官  謝  麗  秋
中      華      民國      八十九     年      九     月     四     日
【附錄本案所犯法條全文】
商業會計法第七十一條：
商業負責人、主辦及經辦會計人員或依法受託代他人處理會計事務之人員有左列情事
之一者，處五年以下有期徒刑、拘役或科或併科新臺幣十五萬元以下罰金：
一、以明知為不實之事項，而填製會計憑證或記入帳冊者。
二、故意使應保存之會計憑證、帳簿報表滅失毀損者。
三、意圖不法之利益而偽造、變造會計憑證、帳簿報表內容或撕毀其頁數者。
四、故意遺漏會計事項不為記錄，致使財務報表發生不實之結果者。
五、其他利用不正當方法，致使會計事項或財務報表發生不實之結果者。


司法院資訊處製作；財團法人民間司法改革基金會備份。
